臺灣高等法院臺南分院刑事判決　　　 99年度交上易字第774號
上　訴　人
即　被　告　黃商行
上列上訴人因過失傷害案件，不服臺灣臺南地方法院99年度交易
字第7號中華民國99年11月18日第一審判決（起訴案號：臺灣臺
南地方法院檢察署98年度偵字第8529號），提起上訴，本院判決
如下：
    主  文
上訴駁回。
    事  實
一、黃商行考領有普通小型車駕駛執照，明知飲酒過量將影響安
    全駕駛動力交通工具之能力，進而危及其他在道路上行駛之
    車輛或行人之生命、身體及財產上安全，因而酒後吐氣所含
    酒精成份如超過每公升0.25毫克以上時，即不得駕車，卻仍
    於民國98年5月3日下午3時許起，在臺南市安南區友人住處
    與友人飲用約3、4瓶啤酒後，其已因飲酒過量而有語無倫次
    、意識模糊、注意力無法集中及多話等酒醉症狀，且飲酒後
    吐氣所含酒精成分達每公升1.03毫克，超過每公升0.25毫克
    禁止駕駛汽機車之標準值甚鉅，致其視覺及行為反應能力有
    所降低，顯已達不能安全駕駛動力交通工具之程度後，猶執
    意駕駛車牌號碼2811-LV號自小客車上路，沿臺南市○○路
    由西往東方向行駛，欲返回其位於臺南市○區○○路5段102
    巷11號住處，嗣於同日晚間8時25分許，行駛至西和路、文
    賢路、成功路三岔路口時，本應注意汽車駕駛人，應注意車
    前狀況，隨時採取必要之安全措施，且汽車駕駛人飲酒後其
    吐氣所含酒精成份超過每公升0.25毫克以上者不得駕車，而
    依當時天候晴朗、夜間有照明、柏油路面乾燥無缺陷，亦無
    障礙物，視距良好等情，並無不能注意之情事，竟疏於前揭
    必要之注意，且因飲用酒類後操控車輛能力降低，即貿然左
    轉欲進文賢路，在煞避不及之下，與孫上晶所騎乘沿臺南市
    ○○路由南往北方向行駛至上開三岔路口、正往左轉欲進入
    西和路之車牌號碼761-CDZ號重型機車發生碰撞，致孫上晶
    受有雙膝及右足挫瘀傷、頸部扭傷等傷害。黃商行於肇事後
    ，在未有偵查犯罪職務之機關或公務員發覺其為犯罪人前，
    即向到現場處理本件道路交通事故而尚不知肇事者為何人之
    臺南市警察局交通警察隊警員供承其為肇事人，自首並接受
    裁判。又經警對黃商行施以酒精濃度測試，測得黃商行呼氣
    所含酒精濃度達每公升1.03毫克（公共危險部分，業經臺灣
    臺南地方法院於98年8月12日以98年度交簡字第1968號判決
    判處有期徒刑三月確定）而查知酒後駕車一情。
二、案經孫上晶訴由臺南市警察局第二分局報告臺灣臺南地方法
    院檢察署檢察官偵查起訴。
    理  由
壹、程序部分
    按被告以外之人於審判外之陳述雖不符刑事訴訟法第159條
    之1至第159條之4等4條之規定，而經當事人於審判程序同意
    作為證據，法院審酌該言詞陳述或書面陳述作成時之情況，
    認為適當者，亦得為證據；當事人、代理人或辯護人於法院
    調查證據時，知有刑事訴訟法第159條第1項不得為證據之情
    形，而未於言詞辯論終結前聲明異議者，視為有前項之同意
    ，同法第159條之5定有明文。本件檢察官及被告於本院準備
    程序及審理時對於本件判決所引用之書面及非書面等證據資
    料均同意作為本案之證據（見本院卷第25、53頁），而於本
    院逐一提示後，迄於言詞辯論終結前亦均未聲明異議，經審
    酌該等證據作成時之情況，核無違法取證或其他瑕疵，認為
    以之作為本案之證據亦屬適當，自有證據能力。
貳、實體部分：
一、訊據被告固不否認於前揭時、地駕駛上開自小客車與告訴人
    騎乘之機車發生碰撞，並致告訴人受有前揭傷害之事實，惟
    矢口否認有何過失傷害犯行，並辯稱：案發時告訴人應該係
    從文賢路由北向南騎過來撞伊，警詢筆錄記載告訴人是沿臺
    南市○○路由南往北方向行駛是錯的；且伊行車方向之號誌
    為綠燈，伊係左轉要進文賢路，本件係告訴人闖紅燈超越中
    心線到伊行經途中才會發生碰撞，伊並無過失云云。經查：
  (一)告訴人如何於前揭時、地，與被告駕駛之自小客車發生碰撞
    而受傷等情，業據告訴人於98年5月4日、98年5月6日警詢及
    98年7月21日偵查中明確指訴：我於98年5月3日20時25分許
    ，騎乘車牌號碼761-CDZ號重型機車，由成功路（東向西）
    左轉要接西和路，我有看後照鏡也有轉頭看一下，確定沒車
    就左轉西和路方向，至西和路與文賢路口之事故地點時，突
    然有一部由被告駕駛之車號2811-LV號自小客車欲由西和路
    要左轉文賢路時與我發生交通事故，我機車車頭與對方自小
    客車前車頭發生碰撞，致我受有雙膝及右足挫瘀傷、頸部扭
    傷等傷害；當時我行車速度大約20至30公里/小時，事故前
    我有看見被告車輛在左後方約200公尺等語（詳警卷第4-7頁
    ；臺灣臺南地方法院檢察署98年度偵字第8529號偵查卷第6
    頁）；告訴人復於原審99年11月4日審判期日以證人身分到
    庭結證稱：本件伊於前揭時間，騎乘上開重型機車行經肇事
    之地點時，被告駕駛自小客車欲左轉進文賢路，伊見狀閃避
    不及，機車即與被告自小客車前方車頭保險桿左側發生擦撞
    等語（詳原審卷第90至93頁）。此外，並有臺南市警察局第
    二分局道路交通事故現場圖1紙、道路交通事故調查報告表
    (一)、(二)各1份、財團法人奇美醫院98年5月3日出具之告訴人
    診斷證明書1紙及道路交通事故現場蒐證照片26幀附卷（詳
    警卷第12、15-27、32-34頁）可稽。告訴人前後陳述大致相
    同，再參以被告並不否認於前揭時、地駕駛自小客車與告訴
    人騎乘之機車發生碰撞，並致告訴人受有前揭傷害之事實，
    堪認告訴人上揭指訴有相當之可信性。
  (二)被告雖辯稱：案發時告訴人應該係從文賢路由北向南騎過來
    撞伊；伊行車方向之號誌為綠燈，伊係左轉要進文賢路，本
    件係告訴人闖紅燈超越中心線到伊行經途中才會發生碰撞，
    伊並無過失云云。然查：
  1.對於告訴人行車方向及如何發生本件車禍碰撞一節，被告於
    98年5月3日車禍事故發生當晚22時35分許起至22時47分止之
    警詢中明確供陳：我於案發時地，駕駛車號2811-LV號自小
    客車由西和路行駛欲左轉文賢路口（西向東）時，突然有1
    部由告訴人騎乘之車號761-CDZ機車闖紅燈由成功路欲左轉
    西和路（南向北），便撞到我的車子左前保險桿等語（見警
    卷第1-3頁），而原審於99年11月4日審理時提示被告上開筆
    錄之記載並詢問此等記載是否屬實一情，被告已當庭確認其
    於警詢時確實有為告訴人機車係由成功路欲左轉西和路此等
    陳述，此有原審99年11月4日審理筆錄可憑（見原審卷第94
    頁）。參以告訴人於98年5月4日0時15分至0時32分許、98年
    5月6日14時14分許之2次警詢中均明確指述其行車方向係由
    成功路穿越路口欲左轉西和路而與被告發生碰撞一情，有告
    訴人上開2次警詢筆錄在卷可佐（警卷第4-7頁），實與被告
    警詢中之前揭供述相符。雖被告辯稱警詢時已表示筆錄記載
    錯誤云云，然經本院勘驗98年5月3日製作警詢筆錄之光碟，
    勘驗結果：「一、員警先詢問被告年籍住址學歷等基本資料
    。二、繼而告知被告三項基本權利。被告表示他當時意識清
    楚。三、接著員警詢問車禍發生時間經過，被告表示是被害
    人闖紅燈撞到他。員警問是否車號761-CDZ的機車由成功路
    左轉西和路，闖紅燈撞到你的車，被告答是。四、員警繼而
    問被告喝酒之時間數量等。」有本院勘驗筆錄可稽（見本院
    卷第41頁），可知被告於警詢中確實並未曾表示過告訴人所
    騎機車是從文賢路由北向南騎過來，而是表示告訴人所騎機
    車是從成功路由南向北騎過來等語無誤。何況被告前開警詢
    筆錄製作時間顯然早於告訴人警詢筆錄之製作時間，則警方
    對被告製作警詢筆錄時，針對車禍發生經過一事，應無可能
    因告訴人已為警詢陳述而有先入為主想法並據以對被告為誘
    導詢問及記載筆錄之可能。又被告於本件車禍事故發生當晚
    不久即製作警詢筆錄，其對雙方行車方向及發生碰撞經過之
    認知與記憶，理應較其嗣後於98年8月10日偵訊及原審99年1
    1月4日審理時距案發時間已達3個月或6個月之久後之記憶清
    楚確實，同時被告對其嗣後於偵訊及原審審理時翻異改稱告
    訴人行車方向係由文賢路北往南騎過來一語並無提出任何證
    據以資證明，且經本院分別函臺南市政府交通局及臺南市政
    府警察局第二分局查詢，該路口並無監視器之設置，復有臺
    南市政府交通局100年1月18日南市交二工字第1000026601號
    函、臺南市政府警察局第二分局100年1月12日南市警二偵字
    第1000000586號函可證（見本院卷第32頁、31頁），故顯無
    證據足資佐證被告嗣後翻異前詞所辯者屬實。職是，互核前
    述各情，足認告訴人行車方向應確係由成功路欲左轉進西和
    路之事實，參以被告於警詢中所稱告訴人此等行車方向屬實
    並與卷附之道路交通事故現場圖相符，因此，被告嗣後始改
    稱告訴人行車方向為文賢路北往南騎過來云云，顯屬無據，
    難以採信。
  2.次查，被告雖辯稱其當時行車方向號誌為綠燈，係告訴人闖
    紅燈左轉始發生碰撞云云，然對於案發當時系爭三岔路口之
    號誌狀況乙節，證人即告訴人孫上晶於原審99年11月4日審
    理時乃證稱當時成功路之號誌為綠燈，被告行駛之西和路號
    誌則為紅燈一情，有原審該次審理筆錄可參（見原審卷第90
    -91頁）。則被告與告訴人對於系爭路口於案發當時號誌情
    形之陳述歧異，雖原審已函請臺南市警察局第二分局查明該
    路口有無監視錄影設備及當日之監視錄影紀錄，惟經臺南市
    警察局第二分局函覆該路口無監視錄影設備一情，有該局99
    年6月4日南市警二刑字第09942286570號函1紙附卷可稽（見
    原審卷第68頁）；再經本院分別函台南市政府交通局及臺南
    市警察局第二分局查詢，該路口確實並無監視器之設置，復
    有上開臺南市政府交通局及臺南市警察局第二分局函可稽。
    則本院認系爭路口於案發當時之號誌情形，因被告與告訴人
    之陳述相左，復無其他確實證據以為憑佐，尚難遽認係被告
    或告訴人闖越系爭路口之紅燈號誌而肇致車禍發生，是被告
    此等所辯，尚非可採。
  (三)末查，被告於98年8月10日偵訊及99年11月4日原審審理中均
    自承其看見告訴人機車至發生碰撞事故時尚有約2至3秒之時
    間，且其車速沒有超過10公里/小時等情明確，有該次偵訊
    筆錄及審理筆錄在卷可查（見上開偵卷第16-17頁、原審卷
    第94頁），復依卷附之車禍現場照片及道路交通事故現場圖
    所示，告訴人於案發當時所騎乘之機車確實已左轉超過系爭
    路口之中線，始與被告之自小客車發生碰撞，兩車發生碰撞
    之位置係在系爭路口較靠近西和路之位置，此有上開照片及
    現場圖在卷可按（見警卷第15-27頁、第32頁），衡以被告
    此等不超過10公里/小時之緩慢行車速度且早於事故發生前2
    至3秒已發現前方告訴人機車之情，被告顯應有充足之反應
    時間可以為適當之車輛操控或煞車，以避免兩車發生碰撞。
    復酌之被告於發生本件車禍事故後，經警對其施以呼氣酒精
    測試，測得其呼氣酒精濃度達每公升1.03毫克，其於警方測
    試、詢問過程中，有語無倫次、意識模糊、注意力無法集中
    、多話、喋喋不休等情事，有員警製作之測試觀察紀錄表（
    見警卷第30頁）可證，足徵被告於案發當日飲用啤酒若干後
    ，於本件車禍發生當時之生理觀察情形，其視覺反應減低、
    注意力應已不能集中及駕車操控能力顯然降低，已達無法安
    全駕駛動力交通工具之程度。且被告此之酒後駕車犯行，業
    經原審於98年8月12日以98年度交簡字第1968號刑事簡易判
    決判處有期徒刑三月確定等情，亦有上開98年度交簡字第19
    68號刑事判決書1紙存卷可稽。是互核上情相互勾稽，堪認
    被告係於酒後酒精濃度值甚高而駕車之情形下，因不勝酒力
    致操控車輛能力降低，在反應不及之下，始會在發現前方告
    訴人機車2至3秒後，仍因閃避不及或未及時煞車致撞擊告訴
    人之機車等情，乃信而有據。
  (四)按汽車行駛時，駕駛人應注意車前狀況及兩車併行之間隔，
    並隨時採取必要之安全措施；汽車駕駛人飲用酒類或其他類
    似物後其吐氣所含酒精濃度超過每公升0.25毫克或血液中酒
    精濃度超過百分之0.05以上者，不得駕車，道路交通安全規
    則第94條第3項、第114條第2款分別定有明文。查被告為自
    小客車之駕駛人，自應注意及此，而依本件車禍事故發生當
    時，天候晴朗、夜間有照明、柏油路面無缺陷及障礙物、視
    距復屬良好，有上揭道路交通事故調查報告表(一)1份在卷可
    憑（見警卷第33頁），客觀上並無不能注意之情事，然被告
    卻疏未注意，於酒後猶駕車上路，並因酒後反應及操控力降
    低，致無法及時閃避或防止碰撞事故發生而肇事，致告訴人
    受有前揭傷害，足見被告對本件車禍發生顯有過失，而為本
    件車禍之肇事原因，且被告之過失行為與告訴人所受傷害間
    ，復有相當因果關係。綜上所述，被告前揭所辯顯係事後卸
    責之詞，不足採信，本件事證明確，被告過失傷害犯行洵堪
    認定。
二、核被告所為，係犯刑法第284條第1項前段之過失傷害罪。又
    查被告酒醉駕車，因而致人受傷，依法應負刑事責任，業經
    本院認定說明如上，自應依道路交通管理處罰條例第86條第
    1 項規定加重其刑。再被告於肇事後，在未有偵查犯罪職務
    之機關或公務員發覺其為犯罪人前，即向至現場處理本件道
    路交通事故，尚不知肇事者為何人之臺南市警察局交通警察
    隊警員供承其為肇事人，自首並接受裁判等情，有臺南市○
    ○○道路交通事故肇事人自首情形紀錄表1紙在卷（見警卷
    第9頁）可稽，爰依刑法第62條前段之規定減輕其刑。因其
    刑同時有加重及減輕事由，應依法先加重後減輕之。
三、原審依調查證據結果，以被告所為罪證已明確，因而適用刑
    法第284條第1項前段、第62條前段、第41條第1項前段，道
    路交通管理處罰條例第86條第1項，刑法施行法第1條之1之
    規定，並審酌被告於酒後顯已不能安全駕駛動力交通工具之
    情形下，仍駕車上路，嚴重危及行車及其他用路人之安全，
    且因此肇事致告訴人受傷，告訴人所受傷害程度，告訴人要
    求被告賠償新臺幣2萬元，而被告矢口否認犯行不願為任何
    損害賠償，致雙方未能達成民事和解（嗣後被告與告訴人雖
    達成調解，有調解筆錄可稽，但被告已供承並未依調解內容
    給付告訴人），並審酌其生活狀況、國小肄業之智識程度等
    一切情狀，量處有期徒刑三月，並諭知易科罰金之折算標準
    ，以資懲儆。本院經核原判決認事用法俱無不合，量刑亦稱
    妥適。被告上訴意旨仍執前詞，辯稱其無過失，因而指摘原
    判決不當，非有理由，應予駁回。
據上論結，應依刑事訴訟法第368條，判決如主文。
本案經檢察官郭珍妮到庭執行職務。
中    華    民    國   100    年    4     月    7     日
                  刑事第四庭    審判長法  官  吳志誠
                                      法  官  吳森豐
                                      法  官  彭喜有
以上正本證明與原本無異。
不得上訴。
                                      書記官  黃子起
中    華    民    國   100    年    4     月    7     日